【裁判字號】    98,易,2184
【裁判日期】    981030
【裁判案由】    詐欺
【裁判全文】
臺灣板橋地方法院刑事判決              98年度易字第2184號
公  訴  人  臺灣板橋地方法院檢察署檢察官
被      告  甲○○
            丙○○
上列被告因詐欺案件，經檢察官提起公訴（98年度偵字第19224
、21805 號），本院裁定改依簡式審判程序審理，並判決如下：
    主      文
甲○○共同犯詐欺取財罪，累犯，處有期徒刑陸月，如易科罰金
，以新台幣壹仟元折算壹日，扣案門號0000000000號
、0000000000號行動電話各壹支（各含ＳＩＭ卡壹張
）均沒收。
丙○○幫助犯詐欺取財罪，處拘役伍拾日，如易科罰金，以新台
幣壹仟元折算壹日；緩刑貳年。
    事實及理由
一、本案犯罪事實、證據，除事實部分補充「為警扣得案外人即
    共犯綽號『阿文』所有、供甲○○犯罪所用之門號00000000
    00號、0000000000號行動電話各1 支（各含SIM 卡1 張）。
    」；另證據部分補充「甲○○、丙○○於本院訊問時之自白
    、臺北市政府警察局刑事警察大隊扣押物品目錄表1 紙、指
    認嫌犯照片1 張、扣押物照片8 張、扣案前述行動電話2 支
    。」外，其餘均引用附件起訴書之記載。
二、被告甲○○、丙○○所犯均為死刑、無期徒刑或最輕本刑為
    3 年以上有期徒刑以外之罪，其於準備程序中就被訴事實為
    有罪之陳述，經法官告知簡式審判程序之旨，並聽取公訴人
    之意見後，依刑事訴訟法第273 條之1 第1 項規定，裁定由
    受命法官進行簡式審判程序，合先敘明。
三、核被告甲○○與綽號「阿文」、「阿毅」、「小偉」之成年
    詐欺集團成員，共同租用被告丙○○之存摺、提款卡、密碼
    ，再持之向被害人乙○○詐騙之所為，係犯刑法第339 條第
    1 項之詐欺取財罪。按刑法上之幫助犯，係對於犯罪與正犯
    有共同之認識，而以幫助之意思，對於正犯資以助力，而未
    參與實施犯罪之行為者而言，最高法院88年度臺上字第1270
    號判決可資參照；故如未參與實施犯罪構成要件之行為，且
    係出於幫助之意思提供助力，即屬幫助犯。查被告丙○○提
    供其金融機構帳戶之存摺、提款卡、密碼予他人使用，使詐
    欺集團向被害人乙○○詐騙財物後，得以使用被告丙○○上
    開帳戶為匯款工具，致被害人匯款至被告帳戶內，而遂行詐
    欺取財之犯行，顯係參與詐欺取財構成要件以外之行為，而
    對該詐騙集團遂行詐欺取財犯行資以助力；故核被告丙○○
    之所為，係犯刑法第30條第1 項前段、第339 條第1 項之幫
    助詐欺取財罪。被告甲○○與上述詐欺集團成員間，就上揭
    犯行，有犯意聯絡及行為分擔，為共同正犯。又被告甲○○
    有起訴書犯罪事實欄所記載之犯罪科刑紀錄，於民國97 年3
    月24日易科罰金執行完畢，有卷附臺灣高等法院被告前案紀
    錄表可按，其受有期徒刑執行完畢，5 年以內故意再犯有期
    徒刑以上之罪，為累犯，應依法加重其刑。另被告丙○○所
    為，係對正犯資以助力，其本身並未參與犯罪構成要件之行
    為，情節自屬較為輕微，依刑法第30條第2 項之規定，按正
    犯之刑減輕其刑。
四、爰審酌被告甲○○有多次同類型之詐欺前科，有臺灣高等法
    院被告前案紀錄表可憑，又再犯本案詐欺犯行，足見其未改
    正不勞而獲之心態，且正值壯年，不思以己力謀取，卻以詐
    欺方式冀得不法財物，行為實屬不該；而被告丙○○則無前
    科，素行良好，亦有臺灣高等法院被告前案紀錄表可憑，因
    貪圖小利，即將郵局帳戶出售陌生人使用，不顧該帳戶可能
    遭他人用以作為犯罪工具，行為實不足取；惟念其等犯後均
    坦承犯行，尚有悔意，另被告丙○○業與被害人乙○○達成
    和解，獲得其原諒（見本院卷第51頁），及其等各別之犯罪
    動機、目的、手段、所得、被害人所受損失等一切情狀，分
    別量處如主文所示之刑，並各諭知易科罰金之折算標準，以
    資懲儆。
五、被告丙○○未曾受有期徒刑以上刑之宣告，已如前述，因一
    時失慮，偶罹刑典，事後已坦承犯行，並獲被害人乙○○原
    諒，亦如前述，信其經此偵審程序後，應知警惕而無再犯之
    虞，本院因認所宣告之刑，以暫不執行為適當，爰宣告緩刑
    2 年，以啟自新。按共同正犯因相互間利用他人之行為，以
    遂行其犯意之實現，本於責任共同之原則，有關沒收部分，
    對於共犯間供犯罪所用之物，自均應為沒收之諭知（最高法
    院91年度台上字第5583號判決意旨參照）。查扣案之門號00
    00000000號、0000000000號行動電話各1 支（各含SIM 卡1
    張），係共犯即綽號『阿文』所有、供甲○○犯本案所用之
    物，業據被告甲○○供述明確（見本院卷第16頁反面、35頁
    反面），爰依刑法第38條第1 項第2 款宣告沒收；另門號00
    00000000號（含SIM 卡1 張），係被告甲○○所有，然未曾
    供本案犯罪所用，亦據被告甲○○供述明確（見本院卷第16
    頁反面、35頁反面），爰不予宣告沒收。
六、據上論斷，應依刑事訴訟法第273 條之1 第1 項、第299 條
    第1 項前段、第310 條之2 、第454 條第2 項，刑法第28條
    、第339 條第1 項、第30條第1 項、第2 項、第47條第1 項
    、第41條第1 項前段、第74條第1 項第1 款、第38條第1 項
    第2 款，刑法施行法第1 條之1 ，判決如主文。
本案經檢察官楊景舜到庭執行職務。
中    華    民    國    98    年    10    月    30    日
                  刑事第十六庭  法  官  洪珮婷
以上正本證明與原本無異。
如不服本判決應於收受本判決後10日內向本院提出上訴書狀，並
應敘述具體理由，如未敘述上訴理由者，應於上訴期間屆滿後20
日內補提理由書狀於本院（均須按他造當事人之人數附繕本）「
切勿逕送上級法院」。
                                書記官  陳永訓
中    華    民    國    98    年    10    月    30    日
附錄本判決論罪之法條：
中華民國刑法第339條第1 項
意圖為自己或第三人不法之所有，以詐術使人將本人或第三人之
物交付者，處5 年以下有期徒刑、拘役或科或併科1 千元以下罰
金。


司法院資訊處製作；財團法人民間司法改革基金會備份。
